【裁判字號】    98,消債更,845
【裁判日期】    980527
【裁判案由】    聲請更生程序
【裁判全文】
臺灣高雄地方法院民事裁定           98年度消債更字第845號
聲  請  人  甲○○
上列當事人因消費者債務清理事件聲請，本院裁定如下：
    主  文
聲請駁回。
聲請費用由聲請人負擔。
    理  由
一、本件債務人主張：伊現每月收入約為新臺幣（下同）16,000
    元，扣除每月必要生活費支出12,000元及子女扶養費6,000
    合計約為18,000元；核聲請人債務總額6,424,788 元，端靠
    聲請人之收入，顯難支付如此龐大之還款金額；經聲請人依
    法向最大債權銀行中國信託商業銀行股份有限公司（下稱中
    信銀行）提出協商之申請，因聲請人係大量借款或密集消費
    ，故兩造間協商未果。中信銀行於民國97年12月1 日以前置
    協商不成立通知書告知聲請人協商不成立，故聲請人以此為
    據向本院提出更生程序聲請。又伊無擔保或無優先權之債務
    總額未逾1,200 萬元，復未經法院裁定開始清算程序或宣告
    破產，爰向本院聲請更生等語。
二、按「為使負債務之消費者得依本條例所定程序清理其債務，
    以調整其與債權人及其他利害關係人之權利義務關係，保障
    債權人之公平受償，謀求消費者經濟生活之更生及社會經濟
    之健全發展，特制定本條例」；「債務人不能清償債務或有
    不能清償之虞者，得依本條例所定更生或清算程序，清理其
    債務」；「債務人對於金融機構因消費借貸、自用住宅借款
    、信用卡或現金卡契約而負債務，在聲請更生或清算前，應
    提出債權人清冊，以書面向最大債權金融機構請求協商債務
    清償方案，並表明共同協商之意旨。」；消費者債務清理條
    例第1 條、第3 條、第151 條第1 項分別定有明文。消費者
    債務清理條例立法本意乃為助陷於經濟上困境之消費者跳脫
    惡性循環之債務窘境，並避免衍生嚴重之社會問題及維持安
    定之社會經濟秩序，故提供有更生或清算之程序二種手段供
    債務人重整其債務，妥適調整其與各相關債權人等間之權利
    義務關係，以謀求消費者經濟生活之更生機會，從而健全社
    會經濟發展。然私法上之債之關係，立基於當事人間之信賴
    關係，為今社會經濟發展所繫，故當事人循法追求己利之際
    ，亦應慮及對造權益，並需考量該債之關係在社會上之輕重
    ，且基於誠實及信用之原則，行使其債權及履行其債務，故
    債務人之消費者欲以上開條例調整債務關係時，自應以誠信
    原則為準繩，故法院僅得於聲請人實有不能清償債務或有不
    能清償之虞時，且在債權人與債務人於真切協商未果之後，
    始得居中介入兩造間為解決債務關係之仲裁，以免有心之人
    藉此條例而恣意圖謀脫免債務，嚴重破壞經濟流通，陷社會
    於道德危險之動盪，使融資之人因信用緊縮而無法貸得款項
    ，徒增社會經濟動亂。
三、經查：
  (一)本件聲請人已踐履前置協商程序，惟與最大債權銀行協
      商未果，有前置協商不成立通知書在卷可稽，合先敘明。
  (二)債務人所主張之上開事實，業據提出債權人清冊、財產及
      收入狀況說明書、財團法人金融聯合徵信中心債務清理條
      例前置協商專用債權人清冊、戶籍謄本、聲請人及其配偶
      與受扶養人95年、96年所得清單及財政部高雄市國稅局財
      產歸屬資料清單、聲請人勞健保投保資料表等文書為證。
  (三)聲請人主張其(1)任職於陽光香草早餐店，每月收入約
      16,000元，其配偶經營直銷每月收入僅約為18,000元分別
      提出有收入切結書為憑；惟據聲請人提出之勞、健保投保
      薪資金額分別為19,200元、21,000元，且健保之薪資投保
      等級因未涉及日後可得請領保險金之問題，卻得因之支出
      較高之保費，故鮮有人會故意低薪高報，投保較高之薪資
      等級，是聲請人之實際薪資收入應以上開勞健保資料認定
      每月應約有19,200元至21,000元，較符實情。聲請人主張
      每月收入僅有16,000元云云，難認可採。(2)聲請人主張每
      月需支付2 名子女之扶養費6,000 元，加上自己每月必要
      生活費12,000元，共計每月需支出18,000 元 ；考量其既
      已積欠高額債務，理應撙節支出，是以內政部統計之97年
      度高雄市每人每月最低生活費10,991元計算家庭必要生活
      支出費用，故聲請人每月家庭應支出之必要生活費為27,9
      82元（計算式：10,991＋10,991＋6,000 ＝27, 982） ；
      (3)準此，聲請人每月家庭收入扣除必要生活費支出後，最
      少餘有9,218 元，最多餘有11,018元。
  (四)又據聲請人所檢附之財政部臺灣省南區國稅財產歸屬清單
      所示，聲請人名下所有門牌號碼為高雄市鼓山區○○○○
      路110 號3 樓房地及門牌號碼為高雄縣鳥松鄉○○街12
      巷19號房地，現存價值約有5,795,561 元。按聲請人所有
      之資產應為其債務之總擔保，在聲請人積欠龐大債務之情
      形下，其全部資產自應以優先清償其所積欠之債務方符事
      理之平；聲請人現存債務6,424,788 元僅逾其不動產價值
      632,227 元，以聲請人收入扣除必要生活費用後，每月可
      還款9,218 元至11,018元，上列債務最多69期即可清償，
      且聲請人現年為37歲，衡諸常情，聲請人仍具工作能力，
      故聲請人主張其係有消費者債務清理條例第3 條之「債務
      人不能清償債務或有不能清償之虞」，實屬無據。
四、綜上所述，本件聲請人聲請更生聲請既不合消費者債務清理
    條例第3 條之「不能清償債務」要件規定，自應駁回其更生
    之聲請。
五、爰依消費者債務清理條例第8 條、第151 條第5 項、第15條
    ，民事訴訟法第78條，裁定如主文。
中    華    民    國    98    年    5     月    27    日
                        臺灣高雄地方法院鳳山分庭
                            法      官  何悅芳
以上正本係照原本作成。
如不服本裁定，應於送達後10日內，向本院提出抗告狀並表明抗
告理由，如於本裁定宣示後送達前提起抗告者，應於裁定送達後
10日內補提抗告理由書（須附繕本）。
中    華    民    國    98    年    5     月    27    日
                            書  記  官  洪嘉慧


司法院資訊處製作；財團法人民間司法改革基金會備份。
